臺灣桃園地方法院民事裁定　　　　　　100年度監宣字第238號
聲　請　人　黃金蓮
相　對　人　黃黎滿妹
關　係　人　黃崇傑
上列聲請人聲請宣告相對人為受監護宣告人事件，本院裁定如下
：
    主  文
宣告黃黎滿妹（女，民國○○年○ 月○○日生，身分證統一編號：Ｚ0
00000000號）為受監護宣告之人。
選定黃金蓮（女，民國○○年○ 月○○日生，身分證統一編號：Ｚ000
000000號）為受監護宣告之人黃黎滿妹之監護人。
指定黃崇傑（男，民國○○年○ 月○○日生，身分證統一編號：Ｚ000
000000號）為會同開具財產清冊之人。
聲請程序費用新臺幣壹仟元由受監護宣告之人負擔。
    理  由
一、本件聲請意旨略以：聲請人黃金蓮為相對人黃黎滿妹之長女
    ，相對人自民國98年10月13日起因腦梗塞合併失語症，雖延
    醫仍不見起色，近日已因精神障礙或其他心智缺陷，致不能
    為意思表示或受意思表示，或不能辨識其意思表示之效果，
    爰依民法第14條第1 項、民事訴訟法第597 條第1 項之規定
    ，聲請准予對相對人為監護宣告，並依民法第1111條之規定
    ，聲請選定聲請人黃金蓮為監護人暨指定關係人黃崇傑為會
    同開具財產清冊之人。若鈞院認相對人尚未達可宣告監護之
    程度，則請依民法第14條第3 項、第15條之1 第1 項、民事
    訴訟法第624 條之3 規定為輔助宣告等語，並提出戶籍謄本
    、親屬名冊暨系統表、相對人殘障手冊影本、監護宣告同意
    書、怡仁綜合醫院診斷證明書等件為證。
二、按「對於因精神障礙或其他心智缺陷，致不能為意思表示或
    受意思表示，或不能辨識其意思表示之效果者，法院得因本
    人、配偶、四親等內之親屬、最近一年有同居事實之其他親
    屬、檢察官、主管機關或社會福利機構之聲請，為監護之宣
    告。」，民法第14條第1 項定有明文。經本院於鑑定機關即
    迎旭診所鑑定醫師邱瑞祥前勘驗並點呼相對人，相對人臥床
    插有鼻胃管，對於點呼及詢問事項均無反應，旋由鑑定醫師
    邱瑞祥為初步鑑定認：相對人心神喪失。（參見本院100 年
    12月8 日勘驗暨訊問筆錄）。另參酌該診所出具精神鑑定報
    告書略以：黃員（即相對人）出生後發育正常，過去似亦無
    慢性病史。大約8 年前開始，黃員逐漸出現健忘、日夜顛倒
    、到處遊蕩、出門容易走失等症狀，均在家裡由女兒照顧。
    2 年前因腦中風，導致右側偏癱及臥床，完全無法自理生活
    ，需專人照顧。經精神狀態檢查：黃員幾無意識，外觀尚整
    潔，注意力渙散，態度無法合作。對叫喚及問話幾乎無反應
    ，無不適當行為。黃員對於思考、知覺、判斷力、定向感、
    身體抱怨、病識感等完全無法接受評測，顯示其認知功能已
    嚴重受損，無處理個人事務之能力。其精神狀態已達心神喪
    失之程度。鑑定結論：黃員目前因心智缺陷，致不能為意思
    表示或受意思表示，亦即過去所謂已達到「心神喪失」之程
    度等語，有該診所100 年12月9 日迎旭祥監宣字第100255號
    函暨檢附精神鑑定報告書在卷可稽。本院審酌相對人因精神
    障礙已致不能為意思表示或受意思表示或不能識其意思表示
    之效果，是聲請人聲請對於相對人為監護之宣告，核無不合
    ，應予准許。
三、次按「法院為監護之宣告時，應依職權就配偶、四親等內之
    親屬、最近一年有同居事實之其他親屬、主管機關、社會福
    利機構或其他適當之人選定一人或數人為監護人，並同時指
    定會同開具財產清冊之人。」，「法院為前項選定及指定前
    ，得命主管機關或社會福利機構進行訪視，提出調查報告及
    建議。監護之聲請人或利害關係人亦得提出相關資料或證據
    ，供法院斟酌。」，「法院選定監護人時，應依受監護宣告
    之人之最佳利益，優先考量受監護宣告之人之意見，審酌一
    切情狀，並注意下列事項：(1)受監護宣告之人之身心狀態與
    生活及財產狀況。(2)受監護宣告之人與其配偶、子女或其他
    共同生活之人間之情感狀況。(3)監護人之職業、經歷、意見
    及其與受監護宣告之人之利害關係。(4)法人為監護人時，其
    事業之種類與內容，法人及其代表人與受監護宣告之人之利
    害關係。」，民法第1111條第1 項、第2 項、第1111條之1
    分別定有明文。經本院囑請桃園縣社會工作師公會對本件聲
    請進行訪視，訪視報告略以：聲請人為相對人的獨生女兒。
    相對人配偶去世後遺留與其手足共同持分的土地一筆，由相
    對人與聲請人共同繼承，近日土地共有人擬在部分的共有土
    地上耕種，但需要土地全體所有人以書面表示同意，除相對
    人之外的其餘土地所有人均已以印鑑章表示同意此事，聲請
    人評估此事不會損及相對人利益後，擬以此聲請案代相對人
    辦理印鑑章，以代相對人表達同意關係人耕作之意。相對人
    與配偶育有1 女，配偶自78年去世後，相對人便與未婚的聲
    請人共同生活，並由聲請人照顧相對人生活起居。98年因相
    對人中風，居家環境以及家庭照顧人力均不足以提供相對人
    適當且足夠的照護，故自98年底聲請人經訪查後，決定將相
    對人安置在離家僅5 分鐘車程且環境清幽的怡仁醫院，以便
    聲請人每日探視。相對人自98年底即在怡仁醫院接受專業醫
    療照護，每月照護費用新臺幣（下同）3 萬餘元，均由聲請
    人以自己的退休月俸支付。聲請人為退休教職員，每月有月
    退休俸收入約6 、7 萬元且名下有薄產，家庭經濟無虞。關
    係人黃崇傑係相對人之姪子，擬擔任會同開具財產清冊之人
    ，關係人表示家庭有固定資產亦有規律的工作收入，家庭經
    濟無虞。關係人表示每月探視相對人約1 至2 次，且會應相
    對人需要協助開車載送相對人及聲請人。建議：本案之聲請
    人為相對人的女兒，關係人黃崇義先生為相對人的姪子，聲
    請人為相對人的主要照顧者，並支付相對人的照顧費用。相
    對人父母、手足、配偶均已去世，為辦理共同持分的土地同
    意部分耕作而由相對人女兒聲請此案，經訪視聲請人具擔任
    監護人意願、關係人具擔任會同開具財產清冊之人意願；綜
    合評估相對人的受照顧狀況、聲請人與會同開具財產清冊之
    人的陳述未見明顯不適任之消極原因，惟仍請法官以相對人
    最佳利益為考量參酌相關事證後予以綜合裁量之等語，有桃
    園縣社會工作師100 年11月18日桃姚字第100397號函暨附桃
    園縣政府社會處社會工作及救助科監護宣告訪視報告在卷可
    參。本院考量聲請人黃金蓮為相對人之長女，係為相對人之
    至親，與相對人關係密切良好，且為相對人實際照顧者，並
    負擔相對人所需照護相關費用，復無不適任之情形，渠應可
    提供相對人良好之生活照顧與保護。另相對人之父母、手足
    、配偶均已去世，關係人黃崇傑為相對人之姪子，亦表示同
    意擔任會同開具財產清冊之人，是由聲請人擔任相對人之監
    護人，應屬符合受監護宣告之人之最佳利益，爰依前揭規定
    選定聲請人為相對人之監護人，併指定關係人黃崇傑為會同
    開具財產清冊之人。又依民法第1113條準用同法第1099條之
    規定，於監護開始時，監護人對於受監護宣告人黃黎滿妹之
    財產，應會同關係人黃崇傑，於二個月內開具財產清冊並陳
    報法院，併此敘明。
四、爰依民事訴訟法第608條第1項，裁定如主文。
中    華    民    國   100    年    12    月    28    日
                  家事法庭  法  官  許婉芳
以上正本係照原本作成。
如不服本裁定關於選定監護人及指定會同開具財產清冊之人部分
，應於裁定送達後10日內向本院提出抗告狀，並繳納抗告費新臺
幣1千元，其餘關於監護宣告部分，不得抗告。
中    華    民    國   100    年    12    月    28    日
                            書記官  劉文松